臺灣彰化地方法院民事判決　　　　　　　　　　　　　　九十年度保險字第三一號
　　原　　　告　富邦產物保險股份有限公司
　　法定代理人　甲○○
　　訴訟代理人　丙○○
　　被　　　告　乙○○
右當事人間請求損害賠償事件，本院判決如左：
    主      文
被告應給付原告新台幣壹佰零伍萬元，及自民國九十年十一月十五日起至清償日止按
年息百分之五計算之利息。
訴訟費用由被告負擔。
本判決於原告以新臺幣拾伍萬元供擔保後得假執行。
    事      實
甲、原告方面：
  一、聲明：除假執行供擔保金額外，餘如主文所示。
  二、陳述：被告於民國  (下同)八十九年八月十八日下午四時四十五分許，無照駕
      駛原告承保強制機車責任保險  (保單號碼一八０九Ｇ00000000)之車
      牌號碼ＹＧＯ─三０二號機車，行經彰化縣員林鎮○○路○段一００號前，疏
      未注意車前狀況而擦撞行人江洋，致機車失控倒地，使被告附載之鄭秀鳳受傷
      不治死亡。嗣經該保險受益人即鄭秀鳳之法定繼承人向原告申請保險理賠，原
      告接獲書面通知及查證屬實後，依強制汽車責任保險法第二十八條規定及強制
      汽車責任保單條款第十六條第一項規定，核給受益人新台幣  (下同)一百零五
      萬元。被告為加害人，無駕駛執照仍騎車發生交通事故，爰依強制汽車責任保
      險法第二十七條規定及強制汽車責任保單條款第五條第一項第四款規定請求被
      告賠償上開損害。
  三、證據：提出強制機車責任保險證影本一件、臺灣彰化地方法院檢察署相驗屍體
      證明書影本一件、道路交通事故證明書影本一件、汽車保險理賠計算書影本一
      件、汽車險賠款同意書及受款人同意書等影本各一件、戶籍謄本一件及被告八
      十九年八月二十四日考領機車駕駛執照影本一件為證。
乙、被告方面：
  一、聲明：原告之訴及其假執行之聲請均駁回、訴訟費用由原告負擔。
  二、陳述：被告自認騎車肇事時為無照駕駛，但車禍鑑定結果，被告並無肇事因素
      ，即無過失，不負損害賠償責任。
  三、證據：提出臺灣省彰化縣區車輛行車事故鑑定委員會鑑定意見書影本一件為證
      。
丙、本院依職權調閱臺灣彰化地方法院檢察署八十九年度相字第六八五號即鄭秀鳳車
    禍死亡相驗卷宗，另函詢交通部公路總局台中區監理所彰化監理站有關被告機車
    駕駛執照考領情形。
    理      由
一、原告主張被告於八十九年八月十八日無照駕駛原告承保強制機車責任保險之車牌
    號碼ＹＧＯ─三０二號機車，行經彰化縣員林鎮○○路○段一００號前，與行人
    江洋發生擦撞，致機車失控倒地，使被告附載之鄭秀鳳受傷不治死亡。嗣經該保
    險受益人即鄭秀鳳之法定繼承人向原告申請保險理賠，原告接獲書面通知及查證
    屬實後，核給受益人保險理賠一百零五萬元之事實，已據其提出強制機車責任保
    險證影本一件、臺灣彰化地方法院檢察署相驗屍體證明書影本一件、道路交通事
    故證明書影本一件、汽車保險理賠計算書影本一件、汽車險賠款同意書及受款人
    同意書等影本各一件在卷為憑，核屬相符，亦為被告不爭執，原告之主張自堪信
    為真實。
二、按被保險汽車發生汽車交通事故，加害人違反道路交通管理處罰條例第二十一條
    之規定而駕車者  (包括未領有駕駛執照駕車者)，保險人仍應依本法規定給付保
    險金，但得在給付金額範圍內，向加害人求償。強制汽車責任保險法第二十七條
    第四款設有規定。又同法第九條第一項規定，本法所稱之加害人係指汽車交通事
    故之行為人。本件原告主張依據強制汽車責任保險法第二十七條第四款規定提起
    本件訴訟，而依該法條規定被請求之對象為「加害人」，是本件應探究者為被告
    是否屬該條規定之「加害人」？又汽車交通事故之行為人若對該事故之發生無肇
    事因素，是否亦屬「加害人」仍應對保險人之原告負損害賠償責任？茲分別說明
    如次：
  (一)依原告提出承保之強制機車責任保險 (保單號碼一八０九Ｇ00000000
      ) 車牌號碼ＹＧＯ─三０二號機車之車主即被保險人為被告，被保險人之被告
      騎乘系爭機車於右揭時地與行人即少年江洋擦撞肇事，致第三人即附載之被告
      之妻鄭秀鳳死亡等情，為兩造一致是認，並有原告提出強制機車責任保險證影
      本一件、臺灣彰化地方法院檢察署相驗屍體證明書影本一件及道路交通事故證
      明書影本一件各在卷為憑，則被告與少年江洋均為系爭汽車交通事故之行為人
      ，依前揭強制汽車責任保險法第九條第一項規定，被告亦屬同法第二十七條規
      定之「加害人」甚明。
  (二)又依強制汽車責任保險法第二十七條之立法理由稱「被保險人或汽車使用人之
      惡意行為在一般保險均除外不保，惟本保險係政策性保險，為保障受害人，本
      條規定保險人仍應依本法規定給付保險金，同時賦予保險人向加害人求償之權
      利，以資平衡」，故本條規定屬法律直接賦予保險人之求償權，與保險代位之
      損害賠償請求權之移轉不同，且本條規定既為規避惡意被保險人之道德風險，
      性質上亦無民法第二百十七條過失相抵原則之適用。本件被告雖主張系爭汽車
      交通事故經鑑定結果，肇事因素在於行人江洋，伊並無過失云云，並提出臺灣
      省彰化縣區車輛行車事故鑑定委員會八十九年十月十一日彰鑑字第八九五七六
      號鑑定意見書影本一件為憑，然被告於右揭時間騎車肇事時尚未考領機車駕駛
      執照，屬無照駕駛乙節，已據被告自認上情在卷，且經本院依職權函詢交通部
      公路總局台中區監理所彰化監理站有關被告機車駕駛執照考領情形查明屬實，
      亦有該監理站九十一年二月二十日  (九一)中監彰字第九一０三六三五號函可
      稽，則被告無照騎乘系爭機車致肇事，原告亦因系爭汽車交通事故核給受害人
      鄭秀鳳之繼承人保險金一百零五萬元，縱令被告就系爭汽車交通事故之發生不
      負任何過失責任，因被告屬強制汽車責任保險法第二十七條規範之惡意被保險
      人，自應就原告所受之損害負賠償責任。
三、綜上所述，原告依據強制汽車責任保險法第二十七條規定訴請被告賠償因給付保
    險金所受之損害一百零五萬元，及自起訴狀繕本送達被告之翌日即九十年十一月
    十五日起至清償日止之法定遲延利息，洵屬有據，應予准許。
四、又原告陳明願供擔保聲請宣告假執行，核與法律規定相符，爰酌定相當擔保金額
    宣告之。
五、結論：本件原告之訴為有理由，並依民事訴訟法第七十八條、第三百九十條第二
    項，判決如主文。
中　　　華　　　民　　　國　　九十一　　年　　　三　　　月　　二十二　　日
                                    臺灣彰化地方法院民事第一庭
                                        法　　　官　  林    金    灶
右為正本係照原本作成。
如對本判決上訴，應於判決送達後二十日內向本院提出上訴狀。
中　　　華　　　民　　　國　　九十一　　年　　　三　　　月　　二十二　　日
                                        法院書記官　  邱    柏    滄
